【裁判字號】    90,上易,1794
【裁判日期】    901231
【裁判案由】    違反動產擔保交易法
【裁判全文】
臺灣高等法院臺南分院刑事判決          九十年度上易字第一七九四號  Ａ
      上  訴  人  臺灣嘉義地方法院檢察署檢察官
      被      告  乙  ○  ○
右上訴人因被告違反動產擔保交易法案件，不服臺灣嘉義地方法院九十年度易字第五
七七號中華民國九十年九月二十四日第一審判決（起訴案號：臺灣嘉義地方法院檢察
署九十年度偵字第三三五八號），提起上訴，本院判決如左：
      主      文
上訴駁回。
      理      由
一、公訴意旨略以：被告乙○○於民國（下同）八十七年四月十六日以動產擔保交易
    附條件買賣之方式，向告訴人桃苗汽車股份有限公司（下稱桃苗公司）購買車牌
    號碼為Ｖ七─三三七二號之國瑞牌自用小客車一輛，並向嘉義區監理所辦妥附條
    件買賣登記在案，為動產擔保交易之債務人。約定總價金新台幣（下同）五十三
    萬元，分三十六期給付，每月一期，每期付款一萬八千三百九十一元，標的物存
    放地點為嘉義縣水上鄉南和三鄰南靖卅號，在價金未付清之前，標的物所有權仍
    屬於出賣人所有，買受人僅得依約占有使用，不得任意遷移或為其他處分。惟乙
    ○○在取得標的物之後，竟自八十九年四月十六日起即拒不付款，意圖為自己不
    法之利益，將該標的物遷移逃匿不知去向，致出賣人追索無著受有損害，經桃苗
    公司告訴，因認被告涉有違反動產擔保交易法第三十八條罪嫌。
二按犯罪事實應依證據認定之，無證據不得推定其犯罪事實；又不能證明被告犯罪
    或其行為不罰者，應諭知無罪之判決，刑事訴訟法第一百五十四條第三百零一
    條第一項分別定有明文；又動產擔保交易法第三十八條之罪，須動產擔保交易之
    債務人，將標的物遷移、出賣、出質、移轉、抵押或為其他處分，係出於意圖不
    法之利益，致生損害於債權人，方足成罪。
三、公訴人以被告涉有違反動產擔保交易法第三十八條罪嫌，無非係以被告之自白、
    告訴人之指訴，並有附條件買賣契約書、動產擔保交易附條件買賣設定書、及催
    收帳單附卷可稽等為主要論據。訊據被告固坦承有向桃苗公司以附條件買賣方式
    購買上開自小客車等情，惟堅決否認違反動產擔保交易法第三十八條之罪，辯稱
    ：伊沒有遷移或藏匿車子，伊因於九十年三月三日入監服刑，上開車子停放在伊
    三嫂那裡，沒有不法情事，後來車子是在同年六月十六日被取回，伊在入監前亦
    有通知桃苗公司之王祥清課長，請取回車子等語。
四、經查：
  （一）被告與桃苗公司於八十七年四月十六日訂立附條件買賣契約書，約定在價金
        未付清之前，標的物所有權仍屬於出賣人所有，標的物存放地點為嘉義縣水
        上鄉南和村三鄰南靖卅號，並於八十七年四月十八日向嘉義區監理所為附條
        件買賣登記之事實，固有附條件買賣契約書及動產擔保交易附條件買賣設定
        書在卷可稽（見偵查卷察他字卷第四頁、第五頁）。惟被告於八十九年六月
        十九日尚有償還八十九年三月份應繳價金之事實，業據告訴代理人甲○○陳
        述明確（詳原審簡字卷第十頁、九十年六月十八日訊問筆錄），並有中期結
        清分期利息明細表在卷可參，足證被告於八十九年四月十六日後尚有支付價
        金之事實。
  （二）告訴代理人李家榮於原審陳稱：「（問：被告於九十年六月十八日開庭曾說
        ：在入獄前曾向你們公司課長表示要還車子，並可以退三萬五千元，是否有
        這回事？）課長是王祥清，被告之前向王課長表示要還車，但因為公司不知
        道車子是否有罰款或欠稅，所以沒有答應。如果扣除罰款或欠稅的金額，若
        他要退車子，是還可以退一些錢。」等語（詳原審卷第八頁、九十年七月十
        九日訊問筆錄），而被告確於九十年三月三日因傷害罪入監服刑之事實，有
        本院被告全國前案紀錄表及臺灣嘉義地方法院檢察署刑案資料查註紀錄表各
        一份在卷可查。足證被告確有於入獄前，表示要還車，而曾向告訴人表示欲
        退還該自小客車之事實。
  （三）又告訴代理人甲○○雖提出相片四紙證明於九十年二月六日及四月二十日曾
        前往約定自小客車所在地察看，而該自小客車已不在現場。惟被告辯稱：「
        九十年二月份我在嘉義港坪公園附近工作，所以車子沒有停在家，當時工資
        不穩定，所以沒有還錢，九十年四月份，我已入監服刑了，服刑時叫龔殷玉
        （住同我址）將車子放在三嫂地下室」等語。經查小客車乃具活動性之交通
        工具，被告如駕駛上開小客車在外工作，告訴人自不可能在其住處尋獲，且
        恰如告訴人所陳，其前往尋找被告時，被告並不在家，則於被告駕車在外工
        作之下，當然無法在約定地點尋獲車輛。又以小客車設定動產抵押權，並非
        限制抵押人不得駕駛該設定抵押權之小客車外出工作，尤不得以抵押人駕駛
        該設定抵押權之小客車在外工作，即遽謂其係意圖不法之利益將標的物遷移
        。至告訴人於九十年四月二十日前往約定地點察看，因當時被告已入監服刑
        ，而將自小客車交他人保管，從而，本件自難以告訴人二次前往被告住處，
        皆未尋獲上開小客車，即遽謂被告果有意圖不法之利益而將該小客車遷移之
        情事。
  （四）況上開自小客車業經告訴代理人甲○○於九十年六月十八日於被告服刑中，
        向被告之母龔土蜜取回，地點係在其親戚家，證人並於原審陳稱：因不知道
        被告當時在服刑中，嗣已達成和解等語之事實，亦據甲○○陳述明確（詳原
        審卷第三十五頁、九十年九月十日審判筆錄）。
        綜上所述，足證被告所為辯解並無不法之意圖甚明等語，並無不合，堪可採
        信。
五、此外，復查無其他積極證據足認被告確有公訴人所指前開犯行，自難以違反動產
    擔保交易法相繩。原審以不能證明被告犯罪，諭知被告無罪，本院經核，並無不
    合。檢察官上訴意旨，以被告係不顧約定，而恣意將車輛遷移他處，顯有不法意
    圖云云，所指原判決為無理由，應予駁回。
據上論結，應依刑事訴訟法第三百六十八條，判決如主文。
本案經檢察官洪泰文到庭執行職務。
中    華    民    國      九十        年      十二    月      三十一    日
                                  臺灣高等法院臺南分院刑事第三庭
                                      審判長法官  黃    崑    宗
                                            法官  楊    省    三
                                            法官  莊    俊    華
右正本證明與原本無異。
不得上訴。
                                      法院書記官  易    慧    玲
中    華    民    國      九十一      年      一      月      二        日


司法院資訊處製作；財團法人民間司法改革基金會備份。
